【裁判字號】    94,交聲,418
【裁判日期】    950104
【裁判案由】    聲明異議
【裁判全文】
臺灣臺南地方法院交通事件裁定         94年度交聲字第418號
移送機關    交通部公路總局嘉義區監理所臺南監理站
受處分人
即異議人    甲○○
上列受處分人因違反道路交通管理處罰條例案件，對於交通部公
路總局嘉義區監理所臺南監理站民國94年8月15日所為之裁決處
分（處分案號：嘉監南字第裁74－S00000000號），聲明異議，
本院裁定如下：
    主  文
原處分撤銷。
甲○○不罰。
    理  由
一、本件聲明異議意旨略以：受處分人即異議人甲○○因交通違
    規事件，不服交通部公路總局嘉義監理所臺南監理站所為94
    年8月15日嘉監南字裁74-S00000000號違反道路交通管理事
    件裁決書對異議人處以吊扣駕駛執照3個月之裁罰處分不服
    ，為此聲明異議，其理由如下：
(1)、異議人甲○○於94年6月4日下午2時10分許，駕駛車牌號碼
    5K-8421號自小客車，沿台南市○○路由北往南行駛至該路
    段與開山路151巷口，與黎曉龍所騎乘車牌號碼KY6-223號機
    車發生擦撞，致黎曉龍受有輕微擦傷，黎曉龍事後乃報請臺
    南市警察局交通隊處理。臺南市警察局交通隊根據黎曉龍之
    描述而認定聲明人有駕車肇事致對方受傷未採取救援及必要
    措施逕自逃逸之事實，而舉發異議人違反道路交通管理處罰
    條例第62條第1項、第49條第1項第5款及第61條第3項之規定
    ，並經臺南監理站作成嘉監南字第裁74-S00000000號違反道
    路交通管理事件裁決書，對異議人處以吊扣駕駛執照3個月
    之裁罰處分。
(2)、惟異議人當時在開山路與開山路151巷口慢速等待伺機迴轉
    ，適有被害人黎曉龍騎乘機車未注意前方已迴轉至路口等待
    迴轉之異議人自小客車，其因而緊急煞車，遂與異議人自小
    客車左側發生輕微擦撞。異議人見於該路段往來車輛擁擠，
    為避免阻礙交通，乃先下車詢問被害人是否受傷，待其親口
    表示並無大礙，異議人於是先將自小客車駛至離案發地點約
    5公尺處之開山路慢車道，待代聲請人下車欲與被害人處理
    車禍相關事宜，被害人可能自己違規在先，而先行離去，異
    議人雖因此無法與對方面對面協調處理，但基於道義與汽車
    駕駛人之義務，異議人仍於冒雨於車潮擁擠情況下，立即將
    車輛停放路旁並回到肇事地點停留相當時間等待被害人出現
    ，上開事實有於該肇事地點設攤賣彩券之林潮忠可證。而被
    害人於案發後數小時，始向警察機關報案，異議人知悉後，
    隨即於94年6月9日於臺南市中西區調解委員會達成和解。
(3)、查異議人自始即無肇事逃逸之意圖，並已確實下車察看，待
    被害人表示沒有關係後，鑒於係輕微擦撞事故及對方表示並
    無受傷，基於該路段往來車輛繁多及交通管理條例規定，為
    免阻礙交通，聲明人才將車輛移置5公尺遠之慢車道，且被
    害人已離去致異議人知該與誰處理車禍事宜，遂而離去。是
    臺南市警察局交通隊認定聲明人違反道路交通管理處罰條例
    第62條第1項之規定，顯與事實不符，且肇事逃逸部分業經
    檢察官訊問聲明人偵查終結，為處分不起訴在案。
二、按汽車駕駛人駕駛汽車肇事致人受傷或死亡，應即採取救護
    或其他必要措施，並向警察機關報告，不得駛離；違者吊扣
    其駕照3個月至6個月；逃逸者吊銷駕駛執照，道路交通管理
    處罰條例第62條第1項固定有明文。又本件異議人甲○○係
    於94年6月16日為臺南市警察局交通隊以南市警交字第S0000
     0000號舉發單舉發其於94年6月4日14時10分許，駕駛5K-84
    21號自小客車，在臺南市○○路，「肇事後未報警處理，未
    採取救護，未保持現場，未將連絡資料交給對方，逕自駛離
    」，固亦有上開舉發單附卷可稽。惟查：
(1)、有關異議人甲○○本件交通事故發生後是否逃逸，業據其於
    臺灣臺南地方法院檢察署檢察官偵查中堅決否認有何肇事逃
    逸犯行，其辯稱：「車禍後，我有下車察看被害人（即黎曉
    龍）的傷勢，被害人回答應該沒有事情，且當時車子很多，
    我就將車子迴轉停到路邊，又回來察看被害人時，他已經騎
    車離開現場」等語，經核與目擊證人林潮忠於檢察官偵查中
    證稱：「被告（即異議人甲○○）有下車察看被害人，兩人
    講了一會兒，被告又上車將車子開到路旁的慢車道，正好在
    我賣彩券的前方，被告再走回案發地點，告訴人已騎車離開
    」等語相符，足認甲○○於肇事後，係為避免妨害交通秩序
    ，始將汽車暫時移至路旁停放，惟並未逃離現場甚明。參以
    告訴人黎曉龍亦自承：「被告確實是有下車察看我」、「後
    來我看見被告上車，將車開走，我以為他要離開，我就自己
    騎車離開」等語，足認甲○○主觀上並無肇事逃逸之意思，
    檢察官遂於94年8月22日以94年度偵字第9264號不起訴處分
    書為不起訴處分在案，業據本院依職權調取臺灣臺南地方法
    院檢察署94年度偵字第9264號卷查明。
(2)、證人林潮忠於本院94年10月19日調查時證稱：「我當時在該
    處賣採彩券，車禍發生後，異議人有停車下來，之後將車停
    到慢車道，並回到現場看」等語。證人黎曉龍於本院94年10
    月19日調查時證稱：「車禍發生後，異議人有停車下來，後
    來我以為他要開車逃逸了，我就自行離開了」等語。經查證
    人林潮忠、黎曉龍上開證言，與其等於檢察官偵查中所述情
    節相符，車禍發生後異議人並已與黎曉龍成立民事調解，經
    黎曉龍撤回過失傷害之告訴，有調解書附於上開偵查卷可稽
    。
(3)、綜上所述，異議人上開所辯應可採信。
三、據上所述，異議人之異議為有理由，原處分機關即交通部公
    路總局嘉義區監理所臺南監理站未予細查即對其裁罰，於法
    尚有未合，應由本院裁定將原處分撤銷，並另為異議人不罰
    之諭知，以資適法。
四、據上論斷，應依道路交通案件處理辦法第20條前段，裁定如
    主文。
中    華    民    國    95    年    1     月    4     日
                   交通法庭   法  官  林勝利
以上正本證明與原本無異。
如不服本裁定應於送達後5日內向本院提出抗告狀。
                              書記官  陳金堂
中    華    民    國    95    年    1     月    4     日


司法院資訊處製作；財團法人民間司法改革基金會備份。
